臺灣基隆地方法院刑事裁定
111年度毒聲字第111號
聲  請  人  臺灣基隆地方檢察署檢察官
被      告  許清順




上列被告因違反毒品危害防制條例案件，經檢察官聲請觀察勒戒
（111年度聲觀字第91號、111年度毒偵緝字第62號），本院裁定
如下：
    主  文
甲○○施用第二級毒品，應送勒戒處所觀察、勒戒，其期間不得逾
貳月。
    理  由
一、聲請意旨略以：被告甲○○基於施用第二級毒品甲基安非他命
    之犯意，於民國110年4月7日下午2時10分許為臺灣基隆地方
    檢察署（下稱基隆地檢）採尿人員採尿回溯120小時內之某時
    ，在不詳處所，以不詳方式，施用第二級毒品甲基安非他命
    1次。嗣因其為受保護管束人，於同日下午2時10分許，經通
    知至基隆地檢採其尿液送驗，結果呈甲基安非他命陽性反應
    ，始悉上情。爰依毒品危害防制條例第20條第1 項、第3項
    及觀察勒戒處分執行條例第3條第1項規定，聲請裁定將被告
    送勒戒處所觀察、勒戒等語。
二、按犯第10條之罪者，檢察官應聲請法院裁定，或少年法院（
    地方法院少年法庭）應先裁定，令被告或少年入勒戒處所觀
    察、勒戒，其期間不得逾2月；觀察、勒戒後，檢察官或少
    年法院（地方法院少年法庭）依據勒戒處所之陳報，認受觀
    察、勒戒人無繼續施用毒品傾向者，應即釋放，並為不起訴
    之處分或不付審理之裁定，認受觀察、勒戒人有繼續施用毒
    品傾向者，檢察官應聲請法院裁定或由少年法院（地方法院
    少年法庭）裁定令入戒治處所強制戒治，其期間為6個月以
    上，至無繼續強制戒治之必要為止。但最長不得逾1年；依
    前項規定為觀察、勒戒或強制戒治執行完畢釋放後，3年後
    再犯第10條之罪者，適用前2項之規定，毒品危害防制條例
    第20條第1項、第2項、第3項定有明文。而上開所謂「3年後
    再犯」，只要本次再犯距最近1次觀察、勒戒或強制戒治執
    行完畢釋放，已逾3年者，即該當之，不因其間有無犯第10
    條之罪經起訴、判刑或執行而受影響（最高法院109年度台
    上大字第3826號刑事大法庭裁定參照）。
三、被告固坦承於110年4月7日下午2時10分許，其有至基隆地檢
    採尿，惟矢口否認有何施用第二級毒品甲基安非他命之犯行
    ，辯稱：當時跟我住在一起的工人有施用甲基安非他命，可
    能他們施用時我正在睡覺，才不小心吸到毒品云云。惟查：
㈠、因被告為受保護管束人，於110年4月7日下午2時10分許，經
    通知至基隆地檢採其尿液送驗等情，業據被告於偵訊時坦承
    不諱；且本案被告採集之尿液，經送請台灣尖端先進生技醫
    藥股份有限公司以氣相層析質譜儀法檢驗，結果呈甲基安非
    他命陽性反應，有基隆地檢施用毒品犯採尿報到編號表、尿
    液檢體監管紀錄表（第一聯）、上開公司於110年4月27日出
    具之濫用藥物檢驗報告等件附卷可稽。
㈡、依卷附法務部調查局90年4月12日（90）陸（一）字第901333
    35號函所示「人體口服甲基安非他命後亦立即吸收，約70％
    之施用劑量會在24小時內由尿液中排出體外，剩餘量則可能
    在數日內分別排出體外。」、「前述說明之剩餘量排出體外
    所需時間，則視施打量多少、個人代謝情況及檢驗機關使用
    閾值不同而異。施打量多者，於施打後4、5日仍有可能檢出
    陽性反應；施打量少者，可能在24小時後即難檢出；通常採
    尿檢驗前述毒品反應，應以施打後24小時內所採為宜。」復
    按目前常用檢驗尿液中是否含有毒品反應之方法，有免疫學
    分析法和層析法兩類。尿液初步檢驗係採用免疫學分析法，
    由於該分析法對結構類似之成分，亦可能產生反應，故初步
    檢驗呈陽性反應者，需採用另一種不同分析原理之檢驗方法
    進行確認。經行政院衛生署（已改制為衛生福利部，下同）
    認可之檢驗機構係採用氣相層析質譜儀（GC/MS ）分析法，
    以氣相層析質譜儀分析法進行確認者，均不致產生偽陽性反
    應，有行政院衛生署管制藥品管理局（已改制為衛生福利部
    食品藥物管理署）92年6月20日管檢字第0920004713號函示
    可考。因此，以氣相層析質譜儀分析法進行確認檢驗者，具
    有公信力，足以作為對涉嫌人不利之認定。
㈢、被告雖以前揭情詞置辯，然查：
  ⒈卷附法務部調查局92年7月7日調科壹字第09200214980號函稱
    ：「有關吸入二手煙問題研判，一般而言，在同一空間內若
    非長時間與吸毒者直接相向且存心大量吸入吸毒者所呼出之
    煙氣，以二手煙可能存在之低劑量毒品，應不致在尿液中檢
    出毒品反應。」由此可見，被告如非「故意大量吸入」燃燒
    甲基安非他命之煙氣，應不致自尿液代謝出甲基安非他命之
    反應。
  ⒉再者，卷附法務部法醫研究所101年4月2日法醫毒字第101000
    1230號函謂「依據國外文獻報導，在密閉小空間吸用二手大
    麻煙在尿液中可能檢出微量大麻成分外，其它毒品鮮有相關
    報導。」、「國內蕭開平等人1995年發表之報告指出，在0.
    14立方公尺空間內將0.1至0.2公克甲基安非他命在錫箔紙燃
    燒，於空氣中可測得甲基安非他命濃度為1至4ng/mL。將老
    鼠放置分別7至13分鐘，發現尿液甲基安非他命濃度隨放置
    時間呈正比增加。依前述結果，其吸入量與空氣中安非他命
    之濃度及所處時間長短有關。若5坪大之密閉空間（約46立
    方公尺）欲達安非他命濃度為1ng/mL，推算安非他命燃燒量
    可能需5公克以上，即有相當量產生則可經由吸入煙霧造成
    尿液檢查安非他命陽性反應。」而被告尿液檢驗之結果，甲
    基安非他命濃度數值高達808ng/ml，依上開數據推估，至少
    需於密閉空間燃燒約4,040公克之甲基安非他命供被告吸入
    ，如此大量之毒品顯不合情理。是以，被告所辯僅係事後卸
    責之詞，不足採信。
㈣、準此，被告本案採驗之尿液，經以氣相層析質譜儀分析法進
    行確認檢驗，檢驗結果既呈甲基安非他命陽性反應，足認被
    告於110年4月7日下午2時10分許為基隆地檢採尿人員採尿時
    往前回溯5日（即120小時）內之某時（不含受公權力拘束之
    時間），確有施用第二級毒品甲基安非他命之行為，而犯毒
    品危害防制條例第10條第2 項之施用第二級毒品罪。
㈤、被告雖曾於偵查中請求檢察官給予緩起訴處分云云。惟按毒
    品危害防制條例規定觀察、勒戒規定，係一種針對受處分人
    將來之危險所為預防、矯正措施之保安處分，目的係為斷絕
    施用毒品者之身癮及心癮，並屬強制規定，除檢察官審酌個
    案情形，依同法第24條第1項為附命完成戒癮治療之緩起訴
    處分，可排除適用外，凡經檢察官聲請，除檢察官有違法或
    濫用其裁量權之情事外，法院僅得依法裁定令入勒戒處所觀
    察、勒戒，以查其是否仍有施用毒品傾向，並據以斷定幫助
    受處分人徹底戒毒之方法，法院尚無自由斟酌以其他方式替
    代之權。查本案檢察官已具體說明因被告於偵查中未坦認犯
    行，無由予緩起訴自新之機會等語，有基隆地檢111年3月16
    日基檢貞誠秋111核交404字第1119006572號函在卷可稽，檢
    察官之聲請尚無違背法令、認定事實有誤或其他重大明顯瑕
    疵之處，自無由法院審酌以其他方式替代之餘地，先予說明
    。
㈥、又被告前因施用毒品案件，經觀察、勒戒後，認無繼續施用
    毒品傾向，於104年9月14日執行完畢釋放；此後，被告未有
    再受觀察、勒戒或強制戒治處分執行完畢等情，有臺灣高等
    法院被告前案紀錄表在卷可查，可見被告係於104年9月14日
    最近1次觀察、勒戒執行完畢釋放後之3年後，再犯本案施用
    第二級毒品罪，揆諸上開說明，檢察官依毒品危害防制條例
    第20條第3項之規定，適用同條第1項之規定聲請觀察、勒戒
    ，核屬有據，應予准許。
四、依毒品危害防制條例第20條第3項、第1項，觀察勒戒處分執
    行條例第3條第1項，裁定如主文。
中　　華　　民　　國　　111 　年　　3 　　月　　23　　日
                  刑事第六庭    法　官　施又傑
以上正本證明與原本無異。 
對於本件裁定如有不服，應於收受送達後5 日內，向本院提出抗
告書狀，敘述抗告之理由，抗告於臺灣高等法院。
中　　華　　民　　國　　111 　年　　3 　　月　　23　　日
                                書記官　連懿婷